高雄高等行政法院簡易判決
　　　　　　　　　　　　　93年度簡字第00339號
原　　　告　甲○○
被　　　告　財政部臺灣省南區國稅局
代　表　人　朱正雄 局長
訴訟代理人　乙○○
上列當事人間因贈與稅事件，原告不服財政部中華民國九十三年
八月二十三日台財訴字第０九三００三七二八一０號訴願決定，
提起行政訴訟。本院判決如下：
    主  文
原告之訴駁回。
訴訟費用由原告負擔。
    事實及理由
一、緣原告之被繼承人王萬收生前於民國（下同）八十八年十月
    十一日及十五日分別移轉現金新台幣（下同）二百萬元及七
    十萬元予原告之姐王淑貞，被告以其涉有贈與情事，並已超
    過當年度贈與稅免稅額之規定，卻未依限辦理贈與稅申報，
    乃核定贈與總額為二百七十萬元，贈與淨額一百七十萬元，
    應納稅額九萬元。因原告之被繼承人王萬收業於九十一年一
    月二十八日死亡，被告乃以原告及其他繼承人名義發單補徵
    贈與稅（被繼承人王萬收之繼承人為原告及訴外人王淑貞，
    至於與原告及王淑貞同順位之其他繼承人則均已拋棄繼承）
    。原告不服，申經復查未獲變更，提起訴願亦遭決定駁回，
    遂提起本件行政訴訟。
二、原告起訴主張：（一）原告之父王萬收為投資事業，需週轉
    資金，乃以其名下之土地向第一商業銀行三民分行（下稱一
    銀三民分行）設定抵押借款，惟因王萬收不識字，遂委由代
    書辦理貸款事宜，不知道代書如何辦理，遂令原告、訴外人
    王淑貞、王淑敏等人均成為主債務人；而原告暨訴外人王淑
    敏等從未經手王萬收之資金運作，更不知曉有貸款帳號，如
    何能證明並解釋資金流向暨其間的法律關係。且據原告向一
    銀三民分行查詢，前述以原告等繼承人名義辦理之抵押貸款
    ，均屬一年期的短期週轉資金，必須定期借新還舊，以求延
    展償債期限，是以，同一筆貸款，每年核課贈與稅，似有重
    覆課稅情事。並原告與訴外人王淑貞、王淑敏等人與王萬收
    之帳號資金均互有流通情事，原告之父王萬收若有贈與意思
    ，即可直接贈與不動產予原告等，又何需麻煩行事，因此，
    實際上王萬收轉存款項，應屬原告之父王萬收處分其財產之
    行為。（二）按改制前行政法院三十六年判字第一六號判例
    「當事人主張事實須負舉證責任倘其所提出之證據不足為主
    張事實之證明自不能認其主張之事實為真實。」被告既然對
    原告等核課贈與稅，亦應證明原告等確有收受贈與之情事。
    （三）又於八十一年五月十六日原告向高雄縣大寮鄉農會貸
    款三千三百萬元，借予先父王萬收使用，是則，就該等金額
    亦應於贈與總額中扣除。而提起本件訴訟，聲明求為判決：
    訴願決定及原處分（復查決定含原核定處分）均撤銷。被告
    則以：（一）原告之父王萬收於八十八年十月十一日自其一
    銀三民分行存款帳戶提領六百十萬元，轉存王淑貞同銀行帳
    戶二百萬元，八十八年十月十五日自同銀行帳戶提領四百九
    十二萬一千五百六十七元，轉存王淑貞銀行帳戶七十萬元，
    合計轉存王淑貞帳戶二百七十萬元，有一銀三民分行存摺類
    存款取款憑條、存款憑條及存款明細分類帳等影本可稽；而
    上開轉存王淑貞之款項，其已提領運用，基於動產物權之讓
    與，以交付為要件，系爭款項既經受贈人提領運用，即生動
    產物權讓與之效力，並可證實受贈人對存入款項擁有充分支
    配權，應足以認定其有允受該財產之意思表示，被告核定贈
    與總額二百七十萬元，並無不合。（二）原告雖主張其父轉
    存系爭款項至其姊帳戶，係其父個人之理財行為，其不知情
    ，然經被告以九十三年四月九日南區國稅法一字第０九三０
    一０五七三一號函請其提示相關證明文件供核，惟其迄未提
    示，按「當事人主張事實須負舉證責任倘其所提出之證據不
    足為主張事實之證明自不能認其主張之事實為真實。」改制
    前行政法院三十六年判字第十六號著有判例，原告既未能提
    示其父以其姊名義向一銀三民分行借款之相關證明文件以實
    其說，其主張洵不足採。（三）按「稅捐法律關係，乃是依
    稅捐法之規定，大量且反覆成立之關係，具有其特殊性。稅
    捐稽徵機關，對於納稅義務人具體從事何種經濟交易，要搜
    集證據，洵屬極為困難之事，故分配舉證責任時，應參照事
    件之性質，考量舉證之難易及對立當事人間之均衡，作舉證
    責任之轉換。本件關於贈與稅之課徵，要求立於第三人地位
    之稅捐機關，舉證證明納稅義務人主觀之贈與合意存在，幾
    乎不可能，將導致舉證責任之分配失其均衡，為期公平，其
    舉證責任應予轉換。…無償之法律行為乃消極事實，在舉證
    分配上主張之人無庸舉證，財產所有人將其財產移轉予他人
    ，並經他人受領者，即可作為有將財產無償移轉予他人之認
    定。而有償之法律行為係積極事實，如主張其財產之移轉並
    非無償者，自應負舉證責任，此乃行政訴訟法第一百七十六
    條準用修正前民事訴訟法第二百七十七條、第二百八十二條
    之當然結果。」最高行政法院九十一年度判字第四三九號判
    決可資參照，原告主張被告應負舉證之責，顯屬誤解。而聲
    明求為判決駁回原告之訴。
三、按「凡經常居住中華民國境內之中華民國國民，就其在中華
    民國境內或境外之財產為贈與者，應依本法規定，課徵贈與
    稅。」「本法稱贈與，指財產所有人以自己之財產無償給予
    他人，經他人允受而生效力之行為。」行為時遺產及贈與稅
    法第三條第一項及第四條第二項分別定有明文。又「納稅義
    務人死亡，遺有財產者，其依法應繳納之稅捐，應由遺囑執
    行人、繼承人、受遺贈人或遺產管理人，依法按稅捐受清償
    之順序，繳清稅捐後，始得分割遺產或交付遺贈。遺囑執行
    人、繼承人、受遺贈人或遺產管理人，違反前項規定者，應
    就未清繳之稅捐，負繳納義務。」則為稅捐稽徵法第十四條
    所明定。另「被繼承人於死亡前．．．為贈與，於贈與時即
    負有繳納贈與稅之義務，贈與稅捐債務成立。被繼承人死亡
    時，稅捐稽徵機關縱尚未對其核發課稅處分，亦不影響該稅
    捐債務之效力。此公法上之財產債務，不具一身專屬性，依
    民法第一千一百四十八條規定，由其繼承人繼承，稅捐稽徵
    機關於被繼承人死亡後，自應以其繼承人為納稅義務人，於
    核課期間內，核課其繼承之贈與稅。．．．。」亦有最高行
    政法院九十二年度九月份庭長法官聯席會議可資參照。
四、經查：
（一）按「動產所有權之歸屬，原以占有為要件，此項存款既係
      被繼承人之名義存入，其物權為存款人所有，在未提領以
      前，不能指為他人所有，否則權利義務之主體無從確定，
      物權陷於紊亂。．．．．．．。」改制前行政法院著有六
      十二年判字第一二七號判例可資參照。又稅務案件具有課
      稅資料多存於納稅義務人所掌握，以及大量性行政之事物
      本質，稽徵機關欲完全調查、取得，容有困難，且有違稽
      徵便利之考量。故稅法上多課予納稅義務人應主動提供課
      稅資料之協力義務。而司法院釋字第五三七號解釋亦謂：
      「因租稅稽徵程序，稅捐稽徵機關雖依職權調查原則而進
      行，惟有關課稅要件事實，多發生於納稅義務人所得支配
      之範圍，稅捐稽徵機關掌握困難，為貫徹公平合法課稅之
      目的，因而課納稅義務人申報協力義務。．．．．．．。
      」等語，為關於納稅義務人協力義務之闡明。又行政法院
      應依職權調查事實關係，不受當事人主張之拘束，固為行
      政訴訟法第一百二十五條第一項所明定；然因課稅要件事
      實，多發生於納稅義務人所得支配之範圍，納稅義務人知
      之最詳，故行政法院所得獲知之事實及調查事實之證據，
      即受限於訴訟當事人中之納稅義務人是否履行其協力義務
      ，即納稅義務人已否按事實為完全且真實之陳述；故如訴
      訟當事人有違反協力義務之情形，自將因此影響行政法院
      事實闡明之密度與範圍，故而，因訴訟當事人所為之協力
      越少，致行政法院獲得越少之調查根據以履行其事實闡明
      義務，從而限縮其調查範圍，因此所生之不利益，即應歸
      由應履行協力義務之當事人負擔。就此行政法院即得減輕
      他造之證明程度，而按範圍指向之證明風險分配而為課稅
      事實之判斷（黃士洲著稅務訴訟的舉證責任一書第一九五
      頁參照）。
（二）查：
１、本件原告之父王萬收是於八十八年十月十一日自其一銀三民
    分行存款帳戶提領六百十萬元，轉存原告之姐王淑貞同銀行
    帳戶二百萬元，同年月十五日又自同銀行帳戶提領四百九十
    二萬一千五百六十七元，轉存原告之姐王淑貞銀行帳戶七十
    萬元，合計轉存王淑貞帳戶二百七十萬元等情，有一銀三民
    分行存摺類存款取款憑條、存款憑條及存款明細分類帳等影
    本可稽，自堪認定；而參諸上述改制前行政法院六十二年判
    字第一二七號判例意旨，動產所有權之歸屬，原以占有為要
    件，系爭自原告之父王萬收帳戶提領之款項既存入原告之姊
    王淑貞名義之帳戶，其所有權即屬訴外人王淑貞所有。至原
    告雖主張該款項之轉存係供原告之父王萬收為其經營事業所
    為財務運作之用，而否認留存於上述王淑貞帳戶之系爭款項
    二百七十萬元有贈與訴外人王淑貞之意；然查，原告之姊王
    淑貞之帳戶經其父王萬收分別轉存共二百七十萬元後，係陸
    續提領一節，有相關存提明細表可按；且經被告先後以九十
    二年四月二十九日南區國稅審二字第０九二０００七七七九
    四號函請王淑貞，及以九十三年四月九日南區國稅法一字第
    ０九三０一０五七三一號函請原告說明資金往來法律關係，
    然訴外人王淑貞及原告均未函復，而於本院審理中經通知訴
    外人王淑貞亦均未能通知到案，且原告於本院審理中亦表示
    其未能連絡上王淑貞，並表示對資金過程不清楚等語；而經
    本院調閱本件相關之銀行帳戶包含被繼承人王萬收、原告及
    訴外人王淑敏、王淑貞在一銀三民分行及大寮鄉農會之帳戶
    往來明細資料結果，並未能查得本件系爭款項之存入訴外人
    王淑貞帳戶有何原告所稱是為銀行借款之借新還舊情事；至
    於系爭款項存入訴外人王淑貞帳戶後，王淑貞提領之用途為
    何？是否有為其父王萬收調度資金處理事務情事，因該等款
    項已自帳戶提領，則就此發生於納稅義務人所得支配範圍之
    事實，原告及另一納稅義務人王淑貞（王淑貞亦為其父王萬
    收之繼承人）又未履行其協力義務，就事實為完全且真實之
    陳述，則就本件事實過程即無從認定原告之主張為真實。
２、又查，贈與稅性質上係用以補充遺產稅，以規制被繼承人於
    生前藉由財產移轉，以規避遺產稅。本件依本院調閱之一銀
    三民分行及大寮鄉農會關於原告之父王萬收與其子女原告、
    王淑貞及王淑敏等人之帳戶資料，其等相互間之資金往來固
    頗為頻繁，然關於原告與訴外人王淑貞及王淑敏之財產狀況
    ，其等不僅均為助榮木業股份有限公司（下稱助榮公司）股
    東，且原告及訴外人王淑貞、王淑敏名下均擁有相當之財產
    一節，有助榮公司股東名冊及財產歸戶資料在卷可按；另原
    告之父王萬收是於九十一年一月二十八日死亡，而於其生前
    之八十八年四月八日曾出售坐落高雄縣仁武鄉○○段二０之
    一地號等土地，買賣總價金為一億五千五百二十萬元，其中
    有總額將近九千萬元之款項是存入原告帳戶及用以代償原告
    、訴外人王淑貞、王淑敏及助榮公司之貸款（此部分是否構
    成贈與並未在本件涉訟範圍），並原告自承其與訴外人王淑
    敏、王淑貞是因代書及銀行之作業，方至銀行簽名擔任借款
    之借款人等語，足見原告及訴外人王淑敏、王淑貞均知悉其
    等有在一銀三民分行貸款及開立帳戶情事，並訴外人王淑貞
    與原告在一銀三民分行之貸款於九十一年一月二十八日原告
    之父王萬收死亡時，貸款餘額均為零一節，亦有明細表可按
    ；是自上述原告及其他相關人資金及財產之大概，可知，原
    告不僅對其父之資金及其等帳戶之運作情形，並非毫不知情
    ，且原告及訴外人王淑貞亦非僅是單純提供帳戶供其父王萬
    收為資金調度運作，其等名義帳戶間之資金往來實亦包含帳
    戶名義人所為財產及資金之規劃。本件原告之父王萬收既有
    前述提領其銀行帳戶款項，並將其中二百七十萬元轉入其女
    即訴外人王淑貞帳戶情事，且該等資金又在訴外人王淑貞帳
    戶中陸續提領，則系爭二百七十萬元有自原告之父移轉為訴
    外人王淑貞所有之外觀，並訴外人王淑貞亦有允受為其所有
    甚明；再系爭款項之移轉，依前開本院調查證據結果，亦無
    法認定具有其他原因關係，則依行為時遺產及贈與稅法第四
    條第二項規定，被告認其構成贈與，即屬有據。至贈與人究
    係將其所有不動產直接贈與，或轉換為現金再為贈與，實因
    各種主客觀情事之變化，而有不同之作法，故原告以其父若
    有贈與之意，當是直接移轉不動產等語，爭執本件之資金移
    動並非贈與云云，純屬推測之詞，實難因此即認定其移轉之
    原因關係非屬贈與，故原告此一爭執，尚無可採。
（三）另以原告名義於八十一年五月十六日向高雄縣大寮鄉農會
      貸款三千三百萬元部分，縱如原告主張係借予其父王萬收
      使用，而應自贈與總額中扣除部分，亦屬受贈人為原告部
      分之爭執，核與本件係關於受贈人為王淑貞部分贈與稅之
      爭執無涉，故原告此部分之爭執，於本件即無再予審究之
      必要，併予敘明。
五、綜上所述，原告之主張並無可採；故而，被告以原告被繼承
    人即原告之父王萬收於八十八年十月十一日及十五日分別轉
    存二百萬元及七十萬元予原告之姐王淑貞之帳戶，應為贈與
    ，依行為時遺產及贈與稅法第四條第二項規定核課贈與稅；
    並因贈與人即被繼承人王萬收業於九十一年一月二十八日死
    亡，乃以原告及其他繼承人名義發單補徵贈與稅，並無違誤
    ，訴願決定予以維持，亦無不合；原告提起本件訴訟，求為
    撤銷，為無理由，應予駁回。又本件因屬簡易事件，故不經
    言詞辯論為之。
六、據上論結，本件原告之訴為無理由，依行政訴訟法第二百三
    十三條第一項、第一百九十五條第一項後段、第九十八條第
    三項前段，判決如主文。
中　　華　　民　　國　　94　　年　 　4　　月　 13  　 日
                  第一庭      法  官　楊  惠  欽
以上正本係照原本作成。
如不服本判決，應於送達後20日內，向本院提出上訴狀並表明上
訴理由，如於本判決宣示後送達前提起上訴者，應於判決送達後
20日內補提上訴理由書（須按他造當事人人數附繕本）。
提起上訴應預繳送達用雙掛號郵票7份（每份34元）。
中　　華　　民　　國　　94　　年　 　4　　月　 13  　 日
                              書記官  李  建  霆
附註:
行政訴訟法第235條（第1項、第2項）:
對於適用簡易程序之裁判提起上訴或抗告，須經最高行政法院之
許可。
前項許可，以訴訟事件所涉及之法律見解具有原則性者為限。
